臺灣高雄地方法院刑事判決　　　　　　　　　　　　　九十年度訴字第一六號
　　公訴人　臺灣高雄地方法院檢察署檢察官
　　被　告　己○○
　　選　任　薛西全律師
　　辯護人　利美利律師
右列被告因誣告案件，經檢察官提起公訴（九十年度偵字第六三九三號），本院判決
如左：
    主  文
己○○無罪。
    理  由
一、公訴意旨略以：被告己○○因不滿告訴人丁○○向其催討新臺幣（下同）一千六
    百萬元之債務，竟意圖使告訴人受刑事處分，於民國八十九年十一月三日，以告
    訴人於七十九年間，殺害年籍不詳綽號「新竹阿嫂」之先生，另於八十年間，在
    高雄縣澄清湖附近製第二級毒品甲基安非他命等不實事實，向臺灣高雄地方法院
    檢察署提出刑法殺人罪與毒品危害防制條例之製造毒品罪之告發。嗣經臺灣高雄
    地方法院檢察署分案偵辦後，認告訴人罪嫌不足，於八十九年十一月三十日以八
    十九年度偵字第二四五四五號為不起訴處分確定，因認被告所為，涉犯刑法第一
    百六十九條第一項之誣告罪嫌等語。
二、按犯罪事實應依證據認定之，無證據不得推定其犯罪事實，又不能證明被告犯罪
    或其行為不罰者，應諭知無罪之判決，刑事訴訟法第一百五十四條、第三百零一
    條第一項定有明文。復按刑事訴訟法上所謂認定犯罪事實之證據，係指足以認定
    被告確有犯罪行為之積極證據而言，如未能發現相當證據或證據不足以證明，自
    不能以推測或擬制之方法，以為裁判基礎，最高法院二十九年上字第三一０五號
    及四十年台上字第八六號分別著有判例；又認定不利於被告之事實，須依積極證
    據，茍積極證據不足為不利被告之認定時，即應為有利於被告之認定，更不必有
    何有利之證據，最高法院三十年上字第八一六號判例亦足參照。本件訊據被告固
    不否認曾告發告訴人涉嫌殺人及製造甲基安非他命等情，惟堅決否認有何誣告犯
    行，辯稱：告訴人於八十四、八十五年間，告訴伊他有一個朋友住新竹，因為他
    和那個朋友的妻子即「新竹阿嫂」有染，所以就趁他朋友生病的時候，到西藥房
    買可以毒死狗的藥給他朋友服用，他朋友服用後發燒病危，告訴人就和「新竹阿
    嫂」合力將之送到竹東的醫院，並將毒藥放入護士開給他朋友的藥中，他朋友服
    用後就死了，告訴人說「新竹阿嫂」叫甲○○，住新竹市○○鎮○○街一一九巷
    二樓，有一個女兒叫庚○○。另外，伊朋友戊○○的丈夫過世前，因長期臥病，
    告訴人也曾向戊○○提議要拿藥給她先生吃，讓她先生死掉。至於製造甲基安非
    他命部分，是告訴人說其於八十年間，從大陸走私麻黃素，在澄清湖旁長庚醫院
    附近製造，而負責走私及接頭的人，其中一個是丙○○的哥哥，但是他已經出車
    禍死亡。伊雖沒有證據證明告訴人確有前述殺人及製造毒品犯行，但這一切都是
    告訴人親口說的，伊沒有誣告等語。
三、本件公訴人之所以認為被告涉犯刑法第一百六十九條第一項之誣告罪嫌，除據告
    訴人之指訴外，無非係以被告與告訴人另有債務糾紛，且被告提不出證據證明告
    訴人確有前揭犯行，加上告訴人倘確有被告所指之犯行，不可能告知他人等為論
    據之基礎，惟按刑法第一百六十九條第一項之誣告罪，以意圖他人受刑事或懲戒
    處分，向該管公務員誣告為構成要件，故該項犯罪，不特須指出其具體事實，足
    以使人受刑事或懲戒處分，且須明知其為虛偽，具有故意構陷之情形始能成立，
    如對於事實有所誤認，出於誤會或懷疑有此事實而為申告，以致不能證明其所訴
    之事實為真實，縱被訴人不負刑責，因告訴人本缺乏誣告之故意，亦難令負誣告
    罪責，最高法院二十二年度上字第三三六八號判例、四十四年度臺上字第八九二
    號判例均可資參酌。經查：
  (一)本件被告確於本院八十七年度易字第四二八一號詐欺案件審理時，於八十九年十
    月二十五日，向承辦法官告發告訴人涉犯前揭殺人及製造毒品犯行，經承辦法官
    依職權移送臺灣高雄地方法院檢察署檢察官偵查後，認告訴人罪嫌不足，於八十
    九年十一月三十日以八十九年度偵字第二四五四五號不起訴處分書為不起訴處分
    確定，有八十九年十月二十五日本院訊問筆錄及前揭不起訴處分書各一份在卷可
    稽。
  (二)被告雖無法提出具體證據證明告訴人確涉犯前揭殺人及製造毒品犯行，惟被告稱
    之為「新竹阿嫂」之女子，經本院多方查證後確有其人，僅真實姓名為乙○○而
    非甲○○，並確育有一女庚○○，丈夫羅清正則於八十四年十月間病逝於新竹縣
    竹東鎮○○路○段五十一號「何醫院」等節，有法務部戶役政連結作業系統查詢
    單及羅清正死亡診斷證明書各一份在卷可稽，而乙○○經本院傳喚其到庭後，雖
    證稱：伊認識告訴人，曾在高雄告訴人的工廠見過被告，但不認識被告，沒有被
    告指稱之事，惟亦證稱確曾於八十五、八十六年間住在新竹市○○鎮○○街一一
    九巷二號等語（見本院九十一年二月二十六日審判筆錄），核與被告前揭所稱告
    訴人毒害「新竹阿嫂」生生之情節，包括「新竹阿嫂」之住所、女兒姓名、丈夫
    就醫地點及已死亡等部分，諸多相符合，告訴人雖一再指稱其不曾告知被告「新
    竹阿嫂」名為甲○○，不認識被告所稱之「新竹阿嫂」，亦不曾向被告說過以藥
    物毒害被告所稱「新竹阿嫂」之丈夫等語，惟證人乙○○既到庭證稱不認識被告
    ，顯見被告與乙○○在現實生活中幾無關聯，故倘告訴人未曾告訴被告關於乙○○之前揭相關資料，實難想像被告能憑空杜撰一個與乙○○諸多特徵相符合之「
    新竹阿嫂」，是告訴人前揭指述，應與事實不符。再參以證人戊○○雖與告訴人
    另有民事債務糾紛，有臺灣高等法院高雄分院八十六年度上字第五二八號民事判
    決、八十八年度上更(一)字第七八號民事判決各一份在卷可稽，惟其於本院審理時
    ，亦證稱：告訴人曾於八十三、八十四年間，說「新竹阿嫂」即甲○○的先生久
    病，其認為這樣很痛苦，就拿藥給他先生吃，吃了後就死了，後來伊先生長期臥
    病，告訴人亦曾向伊提議要拿藥給伊先生吃，但被伊回絕等語（見本院九十年八
    月二十八日訊問筆錄），因此，被告辯稱其所告發之內容均係告訴人親口說的等
    語，是否不足採信，即非無疑。
  (三)又被告所稱之丙○○，亦確有其人，其哥哥王憲章雖認識被告及告訴人，惟亦確
    已因車禍過世，此經證人丙○○到庭證述無誤，被告雖無法提出具體證據證明告
    訴人確涉犯前揭製造毒品犯行，然依常理，倘被告辯稱其所告發之內容均係告訴
    人親口說的等語不足採信，其主觀上存有誣告之故意，何以其未曾於告發或告訴
    人遭移送偵辦時，另行找其他尚活在世上之人串證，反而於告發時，即主動告知
    關鍵證人已死亡，進而陷自己於不利之地位。因此，被告雖另與告訴人有金錢債
    務糾紛，此有前揭臺灣高等法院高雄分院民事判決可按，惟能否執此即遽論被告
    係基於誣告之犯意而告發，本件非肇因於告訴人之吹噓、胡謅，應非無疑。
  (四)綜上所述，本件經本院核閱全案卷證，並依職權調查相關證據後，認無積極證據
    足認被告有何觸犯刑法第一百六十九條第一項之誣告罪，自應依法為其無罪之諭
    知，以期適法。
據上論斷，應依刑事訴訟法第三百零一條第一項，判決如主文。
本案經檢察官陳俊宏到庭執行職務。
中      華      民      國    九十一    年      九      月    二十四    日
                                  臺灣高雄地方法院刑事第五庭
                                    法  官    劉傑民
右正本證明與原本無異。
如不服本判決，應於判決送達後十日內，向本院提出上訴狀。
                                    書記官    黃琬婷
中      華      民      國    九十一    年      九      月    二十四    日
